臺灣高等法院刑事判決
110年度上訴字第1919號
上  訴  人  
即  被  告  李昕叡

上列上訴人因詐欺等案件，不服臺灣新北地方法院109年度金訴
字第122號，中華民國110年3月18日第一審判決（起訴案號：臺
灣新北地方檢察署109年度少連偵字第172、213、312、315號）
，提起上訴，本院判決如下：
    主  文
上訴駁回。
    事  實
一、甲○○（通訊軟體Letstalk暱稱「熊臉」）於民國109年2月間
    ，基於參與犯罪組織之犯意，加入謝長勳（通訊軟體Letsta
    lk暱稱「蠟筆小新」，業經原審判決確定）、陳韋成（通訊
    軟體Letstalk暱稱「笑臉」，業經原審判決確定）、真實姓
    名年籍不詳、通訊軟體Letstalk暱稱「奧利給」之人、暱稱
    「炮炮兵」之人、暱稱「懶叫逃」之人、少年梁○齊（92年7
    月生，真實姓名年籍詳卷，通訊軟體Letstalk暱稱「早安」
    ，另由臺灣新北地方法院少年法庭審理）、少年劉○富（91
    年6月生，真實姓名年籍詳卷，另由臺灣新北地方法院少年
    法庭審理）、吳旭威（由檢察官另案偵辦）及其他不詳成員
    所組成之3人以上，以實施詐欺為手段，具有持續性及牟利
    性之有結構性之詐欺集團組織，甲○○負責第二層「收水」、
    管理車手、結算分配報酬及與上游即暱稱「奧利給」、「炮
    炮兵」、「懶叫逃」等人聯繫之工作。嗣甲○○與上開成員及
    詐欺集團其他成員，共同意圖為自己不法之所有，基於三人
    以上共同詐欺取財及洗錢之犯意聯絡，先由該詐欺集團不詳
    成員以如附表二所示之「詐騙方法」，詐騙如附表二所示之
    「被害人」，致其等均陷於錯誤，因而依指示於如附表二所
    示之「匯款時間」，將如附表二所示「匯款金額」匯入如附
    表二所示之「匯款帳戶」，再由吳旭威領取內有如附表三所
    示「提領帳戶」之存摺及提款卡之包裹後交予梁○齊，梁○齊
    復依指示於如附表三所示之「提領時間」、「提領地點」，
    提領如附表三所示「提領金額」之款項。梁○齊再依指示將
    該等提領贓款交予陳韋成，陳韋成交予謝長勳，謝長勳再交
    予該詐欺集團不詳成員，再由甲○○與上游即暱稱「炮炮兵」
    等人結算後，將報酬交予謝長勳，謝長勳復將報酬交予陳韋
    成。以此方式掩飾、隱匿詐欺犯罪所得之去向及所在。
二、案經丙○○、乙○○訴由新北市政府警察局土城分局報請 臺灣
    新北地方檢察署檢察官偵查起訴。
    理  由
壹、證據能力：
一、按訊問證人之筆錄，以在檢察官或法官面前作成，並經踐行
    刑事訴訟法所定訊問證人之程序者為限，始得採為證據，組
    織犯罪防制條例第12條第1項中段定有明文，此為刑事訴訟
    證據能力之特別規定，且較92年2月6日修正公布，同年9月1
    日生效施行之刑事訴訟法證據章有關傳聞法則之規定更為嚴
    謹，自應優先適用。依上開規定，證人於警詢時之陳述，於
    違反組織犯罪防制條例案件，即不具證據能力，不得採為判
    決基礎（最高法院104年度台上字第203號判決意旨參照）。
    從而，上訴人即被告甲○○以外之人於警詢中之陳述，就其所
    犯違反組織犯罪防制條例部分，應無證據能力，而不得採為
    判決基礎。
二、惟按上開關於組織犯罪條例之證據能力規定，必以犯罪組織
    成員係犯本條例之罪者，始足語焉，若係犯本條例以外之罪
    ，即使與本條例所規定之罪，有裁判上一罪之關係，關於該
    所犯本條例以外之罪，其被告以外之人所為之陳述，自仍應
    依刑事訴訟法相關規定，定其得否為證據（最高法院103年
    度台上字第2915號判決意旨參照）。準此，就被告甲○○所犯
    違反組織犯罪防制條例以外之罪名部分，有關上開證人陳述
    之證據能力之認定，自應回歸刑事訴訟法論斷之。又被告以
    外之人於審判外之陳述，雖不符刑事訴訟法第159條之1至同
    條之4之規定，而經當事人於審判程序同意作為證據，法院
    審酌該言詞陳述或書面陳述作成時之情況，認為適當者，亦
    得為證據；當事人、代理人或辯護人於法院調查證據時，知
    有同法第159條第1項不得為證據之情形，而未於言詞辯論終
    結前聲明異議者，視為有前項之同意，刑事訴訟法第159條
    之5定有明文。查本判決以下所引用各項證據資料中屬於被
    告以外之人於審判外陳述之傳聞證據部分，檢察官、被告於
    本院審理中均同意有證據能力，且均未於言詞辯論終結前聲
    明異議，本院審酌上開證據取得過程並無瑕疵，與本案待證
    事實間復具有相當關聯性，亦無證明力明顯過低之情，認為
    以之作為本案證據核屬適當，依前揭規定，應有證據能力。
三、另本件認定事實引用之卷內其餘非供述證據部分，與本案均
    有關連性，亦無證據證明係實施刑事訴訟程序之公務員以不
    法方式所取得，依刑事訴訟法第158條之4之反面解釋，當有
    證據能力。　
貳、實體方面　　　
一、認定犯罪事實所憑之證據及理由：
    訊據被告矢口否認犯行，辯稱：其確實未參與本案犯行，之前有做的，其均有承認，但本案其並沒有做，陳韋成、謝長勳歷次所述之內容，前後不一、互相矛盾，不足採信云云。經查：
㈠、本案詐欺集團不詳成員以如附表二編號1、2所示之「詐騙方法」，詐騙告訴人丙○○、乙○○，致其等均陷於錯誤，因而依指示於如附表二所示之「匯款時間」，將如附表二所示「匯款金額」之款項匯入該附表所示之「匯款帳戶」。嗣吳旭威領取內有如附表三所示「提領帳戶」之存摺及提款卡之包裹後交予梁○齊，梁○齊再依指示於如附表三編號1、2所示之「提領時間」、「提領地點」，提領如附表三編號1、2所示「提領金額」之款項。梁○齊復依指示將該等提領贓款交予原審同案被告陳韋成（以下略稱謂，僅載姓名），陳韋成再交予原審同案被告謝長勳（以下略稱謂，僅載姓名），謝長勳復交予本案詐欺集團不詳成員等情，為被告所不爭執（見原審卷㈠第140至141頁），並據證人丙○○、乙○○、吳旭威、梁○齊於警詢（見少連偵172卷第57至63、65至71、79至81頁，少連偵312卷第75至81、119至123頁）、證人陳韋成、謝長勳於警詢、偵查及原審訊問、審理（見少連偵172卷第17至26、191至199、256、307至315、322、365至368、376頁，少連偵312卷第43至53、107至110頁，原審卷㈠第56、60、138、139、505頁及原審卷㈡第79、89頁）證述綦詳，互核相符。復有內政部警政署反詐騙諮詢專線紀錄表、受理詐騙帳戶通報警示簡便格式表、合作金庫銀行存款憑條、永豐銀行及台新銀行自動櫃員機交易明細、通訊軟體Letstalk群組對話紀錄擷圖、監視器錄影畫面擷圖、合作金庫銀行歷史交易明細查詢結果（見少連偵172卷第73至77、83至161頁、第273頁，少連偵213卷第123至138頁）等附卷可稽，是此部分事實，首堪認定。
㈡、本案詐欺集團通訊軟體Letstalk群組中暱稱「熊臉」之人即係被告甲○○等情，業據證人陳韋成、謝長勳於警詢、偵查及原審訊問、準備程序中證述明確（見少連偵213卷第26頁，少連偵312卷第108、109、305頁力，少連偵172卷第309、315、367、377頁，原審卷㈠第138、139、505、506頁），且證人陳韋成於警詢、偵查及原審準備程序中均證稱：「謝長勳曾帶我到酒吧與暱稱『熊臉』之人見過幾次面，介紹我們認識，我聽謝長勳說過他的名字叫甲○○，我也曾將贓款交給他過幾次，且他有時會用通訊軟體Letstalk傳送語音訊息給我，所以我確定被告甲○○就是暱稱「熊臉」之人。」等語（見少連偵312卷第110頁、少連偵172卷第366至367頁及原審卷㈠第138、505頁）；證人謝長勳亦於警詢、偵查及原審準備程序中證稱：「我是經由暱稱『熊臉』之人的介紹加入本案詐欺集團，他就是甲○○，我本來就認識他，是認識3、4年的朋友，我們算熟識，我曾介紹陳韋成與甲○○認識，如果當天我沒去收取贓款的話，他會負責我的工作幫忙去跟陳韋成收取，且他有時會用通訊軟體Letstalk傳送語音訊息給我，所以我確定甲○○就是暱稱『熊臉』之人。」等語（見少連偵213卷第24、31頁、少連偵172卷第309、315頁及原審卷㈠第139、506頁），證人陳韋成、謝長勳上開歷次所述之內容，互核相符，亦無明顯與事理常情相悖之處，且均已就其等何以肯認被告甲○○即係暱稱「熊臉」之人之具體理由詳為說明。參以被告與證人陳韋成、謝長勳均無糾紛仇隙，業據其3人於原審供述明確（見原審卷㈠第138、139、505、616頁及原審卷㈡第63、71至72、86頁），且證人陳韋成、謝長勳遭警方查獲時即已自白認罪，證人陳韋成、謝長勳顯無設詞誣陷入被告於罪之動機及必要。況證人陳韋成、謝長勳果若要誣陷被告，理應會將被告誣指為本案詐欺集團之上游即暱稱「奧利給」「炮炮兵」、「懶叫逃」等人，亦無僅指認暱稱「熊臉」之人，卻未指認暱稱「奧利給」、「炮炮兵」、「懶叫逃」等人之理。故證人陳韋成、謝長勳之後雖於原審證稱：暱稱「熊臉」之人不確定是何人，因為當初其2人討論過若出事要將被告咬出來，所以之前才會說「熊臉」是被告甲○○云云（見原審卷㈡第58至73頁），顯與事證不符，亦有違常情，應係事後刻意迴護被告之詞，尚難採信。準此，證人陳韋成、謝長勳上開於警詢、偵查及原審訊問、準備程序中之證述內容，應較其2人於原審之證述為可信，堪認被告甲○○即係暱稱「熊臉」之人無疑，是被告所辯，並不可採。
㈢、綜上所述，本案事證明確，被告有上揭事實欄所示犯行，堪
    予認定，應予依法論科。　　
二、論罪：
㈠、按組織犯罪防制條例所稱之犯罪組織，係指3人以上，以實施
    強暴、脅迫、詐欺、恐嚇為手段或最重本刑逾5年有期徒刑
    之罪，所組成具有持續性或牟利性之有結構性組織；而所稱
    有結構性組織，係指非為立即實施犯罪而隨意組成，不以具
    有名稱、規約、儀式、固定處所、成員持續參與或分工明確
    為必要，組織犯罪防制條例第2條第1項、第2項分別定有明
    文。查本案詐欺集團係於如附表二所示之時間持續以實施詐
    術為手段向被害人行騙牟利，各次詐欺犯罪手段相類，顯屬
    精心規劃設立之有結構性組織，而非為立即實施犯罪而隨意
    組成，可知本案詐欺集團成員，均係以詐騙他人金錢、獲取
    不法所得為目的，並各依其分工，編織不實理由向被害人詐
    取金錢、上下聯繫、指派工作、收取人頭帳戶、提領詐欺贓
    款或收取詐欺贓款後轉交上游等，堪認本案詐欺集團係透過
    縝密之計畫與分工，成員彼此相互配合，而由多數人所組成
    ，於一定期間內存續，以實施詐欺為手段而牟利之具有完善
    結構之組織甚明，是本案詐欺集團自屬3人以上，以實施詐
    欺為手段，所組成具有持續性及牟利性之有結構性之犯罪組
    織，而該當組織犯罪防制條例第2條第1項所稱之「犯罪組織
    」無疑。
㈡、按行為人於參與詐欺犯罪組織之行為繼續中，先後多次為加
    重詐欺之行為，因參與犯罪組織罪為繼續犯，犯罪一直繼續
    進行，直至犯罪組織解散，或其脫離犯罪組織時，其犯行始
    行終結。故該參與犯罪組織與其後之多次加重詐欺之行為皆
    有所重合，然因行為人僅為一參與犯罪組織行為，侵害一社
    會法益，屬單純一罪，應僅就「該案中」與參與犯罪組織罪
    時間較為密切之首次加重詐欺犯行論以參與犯罪組織罪及加
    重詐欺罪之想像競合犯，而其他之加重詐欺犯行，祗需單獨
    論罪科刑即可，無需再另論以參與犯罪組織罪，以避免重複
    評價。是如行為人於參與同一詐欺集團之多次加重詐欺行為
    ，因部分犯行發覺在後或偵查階段之先後不同，肇致起訴後
    分由不同之法官審理，為裨益法院審理範圍明確、便於事實
    認定，即應以數案中「最先繫屬於法院之案件」為準，以「
    該案件」中之「首次」加重詐欺犯行與參與犯罪組織罪論以
    想像競合。縱該首次犯行非屬事實上之首次，亦因參與犯罪
    組織之繼續行為，已為該案中之首次犯行所包攝，該參與犯
    罪組織行為之評價已獲滿足，自不再重複於他次詐欺犯行中
    再次論罪，俾免於過度評價及悖於一事不再理原則。至於「
    另案」起訴之他次加重詐欺犯行，縱屬事實上之首次犯行，
    仍需單獨論以加重詐欺罪，以彰顯刑法對不同被害人財產保
    護之完整性，避免評價不足。且首次加重詐欺犯行，其時序
    之認定，自應以詐欺取財罪之著手時點為判斷標準，亦即依
    一般社會通念，咸認行為人以詐欺取財之目的，向被害人施
    用詐術，傳遞與事實不符之資訊，使被害人陷於錯誤，致財
    產有被侵害之危險時，即屬詐欺取財罪構成要件行為之著手
    ，並非以取得財物之先後順序為認定依據（最高法院109年
    度台上字第3945號判決意旨參照）。查被告甲○○於本案繫屬
    前，並無因參與本案詐欺集團之其他加重詐欺犯行遭檢察官
    起訴而繫屬於法院等情，有本院被告前案紀錄表（見本院卷
    第110至121頁）在卷可稽，揆諸前揭說明，被告甲○○如附表
    二編號1部分（即本案中之首次加重詐欺犯行）即應論以參
    與犯罪組織罪。
㈢、又按洗錢防制法第2條規定：「本法所稱洗錢，指下列行為：一、意圖掩飾或隱匿特定犯罪所得來源，或使他人逃避刑事追訴，而移轉或變更特定犯罪所得。二、掩飾或隱匿特定犯罪所得之本質、來源、去向、所在、所有權、處分權或其他權益者。三、收受、持有或使用他人之特定犯罪所得。」所稱特定犯罪，依照同法第3條第1款，包含最輕本刑為6月以上有期徒刑以上之刑之罪。從而第14條第1項所規範之一般洗錢罪，必須有第3條規定之前置特定犯罪作為聯結，始能成立。同法第15條第1項則規定：「收受、持有或使用之財物或財產上利益，有下列情形之一，而無合理來源且與收入顯不相當者，處6月以上5年以下有期徒刑，得併科新臺幣5百萬元以下罰金：一、冒名或以假名向金融機構申請開立帳戶。二、以不正方法取得他人向金融機構申請開立之帳戶。三、規避第7條至第10條所定洗錢防制程序。」第15條之特殊洗錢罪，係在無法證明前置犯罪之特定不法所得，而未能依第14條之一般洗錢罪論處時，始予適用。倘能證明人頭帳戶內之資金係前置之特定犯罪所得，即應逕以一般洗錢罪論處，自無適用特殊洗錢罪之餘地。例如詐欺集團向被害人施用詐術後，為隱匿其詐欺所得財物之去向，而令被害人將其款項轉入該集團所持有、使用之人頭帳戶，並由該集團所屬之車手前往提領詐欺所得款項得逞，檢察官如能證明該帳戶內之資金係本案詐欺之特定犯罪所得，即已該當於新法第14條第1項之一般洗錢罪；至若無法將人頭帳戶內可疑資金與本案詐欺犯罪聯結，而不該當第2條洗錢行為之要件，當無從依第14條第1項之一般洗錢罪論處，僅能論以第15條第1項之特殊洗錢罪。倘行為人意圖掩飾或隱匿特定犯罪所得來源，而將特定犯罪所得直接消費處分，甚或交予其他共同正犯，而由共同正犯以虛假交易外觀掩飾不法金流移動，即難認單純犯罪後處分贓物之行為，應仍構成第2條第1或2款之洗錢行為（最高法院108年度台上字第1744號判決意旨參照）。查被告客觀上與謝長勳、陳韋成及「奧利給」、「炮炮兵」、「懶叫逃」、梁○齊、劉○富、吳旭威、本案詐欺集團其他成員共同實施本案詐欺取財犯行，而其主觀上知悉參與之人，除其本身外，至少尚有本案詐欺集團通訊軟體Letstalk群組內之成員謝長勳、陳韋成及「奧利給」、「炮炮兵」、「懶叫逃」、梁○齊（即「早安」），是本案核屬「三人以上共同詐欺取財」，乃洗錢防制法第3條第1款所稱之「特定犯罪」，則如附表二所示之「被害人」遭詐騙匯入帳戶內之款項，即屬洗錢防制法所稱之「特定犯罪所得」無訛。又梁○齊依指示提領本案詐欺贓款後交予陳韋成，陳韋成交予謝長勳，謝長勳再交予本案詐欺集團不詳成員後輾轉繳回上游之行為，客觀上確已使本案詐欺犯罪所得之流向晦暗不明，足以製造金流斷點，增加檢警進一步追查核心犯罪者之困難，已達到掩飾、隱匿本案詐欺犯罪所得之去向及所在之結果，揆諸前揭說明，自已該當洗錢防制法第2條第2款所稱之「洗錢行為」。
㈣、核被告就附表二編號1所為，係犯組織犯罪防制條例第3條第1
    項後段之參與犯罪組織罪、刑法第339條之4第1項第2款之三
    人以上共同詐欺取財罪及洗錢防制法第14條第1項之洗錢罪
    ；就附表二編號2所為，係犯刑法第339條之4第1項第2款之
    三人以上共同詐欺取財罪及洗錢防制法第14條第1項之洗錢
    罪。
㈤、按共同實行犯罪行為之人，在共同意思範圍以內，各自分擔
    犯罪行為之一部，彼此協力、相互補充以達其犯罪之目的者
    ，即應對於全部所發生之結果，共同負責，故不以實際參與
    犯罪構成要件行為或參與每一階段之犯罪行為為必要。又共
    同正犯之意思聯絡，原不以數人間直接發生者為限，即有間
    接之聯絡者，亦包括在內（最高法院107年度台上字第4444
    號判決意旨參照）。查本案詐欺集團於從事詐欺犯行之分工
    上極為精細，分別有實施詐術詐騙被害人之機房人員、領取
    並轉交內有人頭帳戶提款卡之包裹之取簿手（如吳旭威）、
    提領並轉交人頭帳戶內詐欺贓款之車手（如梁○齊）、收取
    詐欺贓款後繳回上游之收水（如陳韋成、謝長勳）及管理車
    手、結算分配報酬（如被告）等各分層成員，以遂行詐欺犯
    行而牟取不法所得，本案詐欺集團成員間固未必彼此有所認
    識或清楚知悉他人所分擔之犯罪工作內容，然此一間接聯絡
    犯罪之態樣，正係具備一定規模犯罪所衍生之細密分工模式
    ，參與犯罪者透過相互利用彼此之犯罪角色分工，而形成一
    個共同犯罪之整體以利犯罪牟財，被告雖未始終參與本案詐
    欺集團各階段之詐欺取財行為，惟其所參與之行為，屬本案
    詐欺集團犯罪計畫不可或缺之重要環節，被告自應就其所參
    與犯行所生之全部犯罪結果共同負責。是被告與本案詐欺集
    團其他成員間，就上開三人以上共同詐欺取財及洗錢等犯行
    ，具犯意聯絡及行為分擔，應論以共同正犯。
㈥、本案詐欺集團對告訴人乙○○施用詐術，使其進行數次匯款之
    行為，及梁○齊數次提領告訴人2人匯入帳戶內款項之行為，
    各係基於單一犯罪之決意，在密接之時、地為之，且侵害同
    一之財產法益，依一般社會健全觀念，各行為之獨立性極為
    薄弱，難以強行分開，在刑法評價上，以視為數個舉動之接
    續施行，合為包括之一行為予以評價，較為合理，應成立接
    續犯，均僅論以一罪。
㈦、被告參與詐欺犯罪組織之先行為，與其嗣後著手實行詐欺、
    洗錢等行為間，雖在時間及場所未能完全重合，在自然意義
    上非完全一致，然三者具有階段性之緊密關聯性，並有部分
    合致，復為確保及維護犯罪組織之宗旨或目的所必要，自得
    評價為單一行為，較符合國民法律感情，如予數罪併罰，反
    有過度評價之虞（最高法院108年度台上字第337、416號判
    決意旨參照）。依前揭說明，被告如附表二編號1所示犯行
    ，係以一行為同時觸犯參與犯罪組織罪、三人以上共同詐欺
    取財罪及洗錢罪；如附表二編號2所示犯行，係以一行為同
    時觸犯三人以上共同詐欺取財罪及洗錢罪，為想像競合犯，
    均應依刑法第55條前段規定，從一重論以三人以上共同詐欺
    取財罪。
㈧、按刑法處罰之加重詐欺取財罪係侵害個人財產法益之犯罪，
    其罪數計算，依一般社會通念，應以被害人數、被害次數之
    多寡，決定其犯罪之罪數（最高法院108年度台上字第274號
    判決意旨參照）。依前揭說明，被告甲○○所犯如附表二編號
    1、2所示不同被害人之2次加重詐欺取財犯行，犯意各別，
    行為互殊，應予分論併罰。
㈨、被告前因傷害案件，經臺灣臺北地方法院以108年度審簡字第
    1000號判決處有期徒刑3月確定，於108年11月1日易科罰金
    執行完畢，有本院被告前案紀錄表可憑，被告於上述徒刑執
    行完畢後，5年以內故意再犯本案有期徒刑以上之各罪，為
    累犯。本案依司法院釋字第775號解釋文意旨，審酌被告除
    前案外，又犯有多次詐欺案件之前科紀錄，足見其前罪之徒
    刑執行並無成效，其對於刑罰之反應力明顯薄弱。併審酌被
    告違犯本案犯行之動機、情節、手段及詐欺取財罪之最低本
    刑等情，認被告就其所犯罪刑依刑法第47條第1項規定加重
    其刑，不致生其所受刑罰超過其所應負擔罪責，而有違罪刑
    相當原則或比例原則之情，是被告就其本案所犯上開犯行，
    均應依刑法第47條第1項規定加重其刑。
㈩、本案行為時，共犯梁○齊、劉○富均係未滿18歲之少年，而被
    告雖係已滿20歲之成年人，惟其既否認知悉共犯梁○齊、劉○
    富之真實年齡，卷內復查無任何足資認定其等當時明知或可
    得而知共犯梁○齊、劉○富係未滿18歲之少年之積極事證，自
    難遽認其主觀上就此部分有直接故意或不確定故意，是尚無
    從依兒童及少年福利與權益保障法第112條第1項前段規定加
    重其刑，附此敘明。
、不予宣告強制工作之說明：
　⒈按行為人以一行為觸犯組織犯罪防制條例第3條第1項後段之
    參與犯罪組織罪，及刑法第339條之4第1項第2款之加重詐欺
    取財罪，於從一重之加重詐欺取財罪處斷而為科刑時，因所
    犯輕罪（參與犯罪組織罪）之刑罰以外之法律效果，即組織
    犯罪防制條例第3條第3項強制工作之規定，並未被重罪所吸
    收，仍應一併適用。惟該條項規定「應於刑之執行前，令入
    勞動場所，強制工作，其期間為3年」，而未依個案情節，
    區分行為人是否具有反社會的危險性及受教化矯治的必要性
    ，一律宣付刑前強制工作3年；衡諸該條例所規定之強制工
    作，性質上原係對於有犯罪習慣，或因遊蕩、懶惰成習而犯
    罪者，所為之處置，本於法律合憲性解釋原則，依司法院釋
    字第471號關於行為人有無預防矯治其社會危險性之必要，
    及比例原則等與解釋意旨不相衝突之解釋方法，為目的性限
    縮，對犯該條例第3條第1項之參與犯罪組織罪者，視其行為
    之嚴重性、表現之危險性、對於未來行為之期待性，以及所
    採措施與預防矯治目的所需程度，於有預防矯治其社會危險
    性之必要，且符合比例原則之範圍內，由法院依該條例第3
    條第3項規定，一併宣告刑前強制工作（最高法院108年度台
    上大字第2306號裁定意旨參照）。
　⒉被告加入本案詐欺集團擔任管理車手等工作，固可非議，惟
    審酌被告雖參與本案詐欺集團之犯罪組織，然被告係擔任「
    收水」、管理車手、結算分配報酬及與上游等人聯繫之工作
    ，非屬詐欺集團之核心人物，亦非居於犯罪組織之發起、主
    持、操控或指揮地位，相較於整體詐欺集團之運作模式以觀
    ，其於本案犯行之嚴重性與表現危險性亦較低，是尚難以被
    告之本案行為遽認其產生日常職業性之犯罪習慣。又被告參
    與本案詐欺集團之時間非長，並非賴以詐欺或其他犯罪為生
    ，本案復無其他積極證據足認其等有何遊蕩或懶惰成習而犯
    罪之情，是透過刑罰之執行，應已足令其等產生警惕，而達
    預防再犯及矯治之效，亦足以完全評價及處罰其等應負之罪
    責，倘再予以宣告強制工作，實有悖於比例原則，故本院認
    對被告實均無再為宣告強制工作之必要，併此敘明。
三、駁回上訴之理由：　　
㈠、原審以被告犯行事證明確，適用組織犯罪防制條例第3條第1
    項後段，洗錢防制法第2條第2款、第14條第1項，刑法第11
    條前段、第28條、第339條之4第1項第2款、第47條第1項、
    第55條前段、第51條第5款，刑法施行法第1條之1第1項等規
    定，並審酌現今社會詐欺事件層出不窮、手法日益翻新，政
    府及相關單位無不窮盡心力追查、防堵，大眾傳播媒體更屢
    屢報導民眾被詐欺，甚至畢生積蓄因此化為烏有之相關新聞
    ，被告年值青壯，有適當之謀生能力，竟與本案詐欺集團成
    員共同實施本案詐欺取財犯行，破壞社會治安，並無端造成
    告訴人之財物損失，所為誠屬不該，並考量被告犯後始終飾
    詞否認犯行，迄今亦未與任何告訴人達成和解賠償損失，且
    無和解意願之犯後態度，兼衡以被告本案犯罪之動機、目的
    、手段、情節、素行、角色分工、所生危害及被告甲○○自陳
    高職畢業之智識程度、入監前從事餐飲業、月收入4萬多元
    、需要扶養父親（見原審卷㈡第88、89頁）等情狀，分別量
    處如附表一所示之刑，並審酌其所犯數罪之態樣、手段、動
    機均屬相同，於併合處罰時責任非難重複程度甚高，定其應
    執行刑有期徒刑1年10月。復說明：扣案之Apple廠牌行動電
    話1支（IMEI：000000000000000號、內含門號0000000000號
    SIM卡1張）雖係被告所有，惟並非供其為本案詐欺犯行聯絡
    使用，故不予宣告沒收；卷內尚乏積極證據足認被告因本案
    詐欺犯行而獲得任何報酬，亦無從宣告沒收或追徵。經核原
    審認事用法並無違誤，量刑亦屬妥適。
㈡、被告上訴猶執前詞否認犯罪，所辯並不可採，本件上訴為無
    理由，應予駁回。　　
據上論斷，應依刑事訴訟法第368條，判決如主文。
本案經檢察官游淑惟提起公訴，檢察官林安紜到庭執行職務。
中　　華　　民　　國　　110 　年　　9 　　月　　28　　日
     　　　　　　 刑事第十六庭  審判長法　官  葉騰瑞
                                      法　官  古瑞君
                                      法　官  廖紋妤
以上正本證明與原本無異。
如不服本判決，應於收受送達後20日內向本院提出上訴書狀，其
未敘述上訴之理由者並得於提起上訴後20日內向本院補提理由書
（均須按他造當事人之人數附繕本）「切勿逕送上級法院」。
                                      書記官  江珮菱
中　　華　　民　　國　　110 　年　　9 　　月　　29　　日

附表一：
編號 犯罪事實 原判決主文（罪名及宣告刑）  1 附表二編號1所示犯行 甲○○犯三人以上共同詐欺取財罪，累犯，處有期徒刑壹年陸月。 2 附表二編號2所示犯行 甲○○犯三人以上共同詐欺取財罪，累犯，處有期徒刑壹年陸月。 

附表二：
編號 被害人 詐騙方法 匯款時間 匯款金額（新臺幣） 匯款帳戶 1 丙○○ 先於109年3月11日某時許，佯稱係其友人李淑蓉云云，復於同年月16日9時26分許，佯稱因亟需用錢要向其借款云云，致丙○○陷於錯誤，因而依指示匯款。 109年3月16日14時0分許 8萬元 合作金庫銀行帳號0000000000000號帳戶 2 乙○○ 於109年3月16日10時18分許，佯稱係其友人郭秋琴，因亟需用錢欲向其借款云云，致乙○○陷於錯誤，因而依指示匯款。 109年3月16日11時1分許 3萬元 合作金庫銀行帳號0000000000000號帳戶    109年3月16日11時5分許 3萬元（含手續費15元）     109年3月16日11時7分許 3萬元（含手續費15元）     109年3月17日10時14分許 3萬元（含手續費15元）     109年3月17日10時16分許 3萬元  

附表三：
編號 提領地點 提領時間 提領金額  提領帳戶 被害人 1 新北市○○區○○路0段000號之國泰世華銀行樹林分行 109年3月16日11時43分許 9萬元  合作金庫銀行帳號0000000000000號帳戶 乙○○  新北市○○區○○路0段00號之上海銀行土城分行 109年3月17日10時38分許 6萬元    2 新北市○○區○○路0段000號之合作金庫銀行樹林分行 109年3月16日14時6分許 6萬元 合作金庫銀行帳號0000000000000號帳戶  丙○○   新北市○○區○○○路000號之日盛銀行板橋分行 109年3月17日0時40分許 2萬元【分3次領款共提領4萬9,000元，其中2萬元屬本案之滙款】   

附錄法條：
組織犯罪防制條例第3條
發起、主持、操縱或指揮犯罪組織者，處3年以上10年以下有期
徒刑，得併科新臺幣1億元以下罰金；參與者，處6月以上5年以
下有期徒刑，得併科新臺幣1千萬元以下罰金。但參與情節輕微
者，得減輕或免除其刑。
具公務員或經選舉產生之公職人員之身分，犯前項之罪者，加重
其刑至二分之一。
犯第1項之罪者，應於刑之執行前，令入勞動場所，強制工作，
其期間為3年。
前項之強制工作，準用刑法第90條第2項但書、第3項及第98條第
2項、第3項規定。
以言語、舉動、文字或其他方法，明示或暗示其為犯罪組織之成
員，或與犯罪組織或其成員有關聯，而要求他人為下列行為之一
者，處3年以下有期徒刑，得併科新臺幣 3 百萬元以下罰金：
一、出售財產、商業組織之出資或股份或放棄經營權。
二、配合辦理都市更新重建之處理程序。
三、購買商品或支付勞務報酬。
四、履行債務或接受債務協商之內容。
前項犯罪組織，不以現存者為必要。
以第5項之行為，使人行無義務之事或妨害其行使權利者，亦同
。
第5項、第7項之未遂犯罰之。
洗錢防制法第2條
本法所稱洗錢，指下列行為：
一、意圖掩飾或隱匿特定犯罪所得來源，或使他人逃避刑事追訴
    ，而移轉或變更特定犯罪所得。
二、掩飾或隱匿特定犯罪所得之本質、來源、去向、所在、所有
    權、處分權或其他權益者。
三、收受、持有或使用他人之特定犯罪所得。
洗錢防制法第14條
有第2條各款所列洗錢行為者，處7年以下有期徒刑，併科新臺幣
5百萬元以下罰金。
前項之未遂犯罰之。
前2項情形，不得科以超過其特定犯罪所定最重本刑之刑。
刑法第339條之4
犯第339條詐欺罪而有下列情形之一者，處1年以上7年以下有期
徒刑，得併科1百萬元以下罰金：
一、冒用政府機關或公務員名義犯之。
二、三人以上共同犯之。
三、以廣播電視、電子通訊、網際網路或其他媒體等傳播工具，
    對公眾散布而犯之。
前項之未遂犯罰之。